【裁判字號】    90,台上,7967
【裁判日期】    901227
【裁判案由】    偽造貨幣等罪
【裁判全文】
最高法院刑事判決                                九十年度台上字第七九六七號
    上  訴  人  丙○○
                甲○○
                乙○○
    右  一  人
    選任辯護人  劉昌崙律師
                劉貹岩律師
右上訴人等因偽造貨幣等罪案件，不服台灣高等法院中華民國八十八年九月二十九日
第二審判決（八十八年度上訴字第一八三七號，起訴案號：台灣板橋地方法院檢察署
八十七年度偵字第一六八三六、一七二七五、一八一九二號），提起上訴，本院判決
如左：
    主  文
原判決關於丙○○、甲○○、乙○○偽造貨幣部分撤銷，發回台灣高等法院。
其他上訴駁回。
    理  由
一發回部分：
本件原判決認定上訴人丙○○明知綽號「漢民兄」成年男子所交付之仟元通用紙幣均
係偽鈔，仍意圖供行使之用，基於收集偽造通用紙幣之概括犯意，於民國八十七年七
月中旬、七月底、八月十日，先後在台中市○○○○街不詳處所一次、台北縣三重市
○○路與自強路口二次，分別以新台幣（下同）六萬元、九萬元及不詳代價，向「漢
民兄」男子，購得仟元偽造通用紙幣二百張、三百張、一百二十二張，而收集偽造通
用紙幣。並明知其所購得之上開仟元紙幣均係偽鈔，仍意圖供行使之用，以其所有行
動電話二支，連續於如原判決附表（下稱附表）一編號一至六所示時間、地點，以每
三張仟元偽鈔代價一千元之方式，交付予亦明知係仟元偽鈔之上訴人甲○○、乙○○
。乙○○、甲○○取得上開偽鈔後，各意圖為自己不法之所有，並基於行使偽造通用
紙幣及詐欺之概括犯意，乙○○利用其分別於中國信託商業銀行開立之000000
0000000號帳戶及上海商業儲蓄銀行00000000000000號帳戶，
甲○○利用其於中國信託商業銀行開立之帳戶，以自動存款機無法辨識偽鈔之缺點，
先後各於附表二、三所示時間、地點，將前開各自取得之仟元偽鈔與真鈔相混方式，
分別存入前揭各該銀行存款機，轉入各在上開銀行之帳戶內，乙○○隨即於八十七年
八月三日在中國信託商業銀行三重分行跨行提領二萬元，及於該銀行花蓮分行跨行轉
帳八萬八千元匯入其新竹區中小企業銀行蘆洲分行一二七四號帳戶。甲○○亦隨即提
領附表三編號一所示之現金，或將附表三編號二金額以轉帳方式繳付信用卡款項而清
償其債務等情。因而撤銷第一審之判決，改判各論處上訴人等連續意圖供行使之用，
而交付偽造之通用紙幣罪刑，固非無見。
惟查：(一)、科刑判決所認定之事實，與所採之證據不相適合，即屬證據上理由矛盾，
其判決當然違背法令。原判決認丙○○於八十七年七月中旬及七月底，分別向綽號「
漢民兄」男子購得仟元偽造通用紙幣二百張及三百張，則丙○○在八月二日之前，應
僅係購得上開偽鈔共五百張，乃竟於附表一記載甲○○於同年七月三十日，乙○○於
同年八月一日及二日，各向丙○○購得上開偽鈔三百張，即共六百張，不無證據上理
由矛盾之違法。(二)、有罪之判決書，須將認定之犯罪事實詳記於事實欄，然後於理由
內逐一說明其憑以認定之證據，使事實與理由兩相一致，方為合法。原判決事實記載
乙○○、甲○○各意圖為自己不法之所有，基於行使偽造通用紙幣及詐欺之概括犯意
，以自動存款機無法辨識偽鈔，而各將仟元偽鈔與真鈔相混之方式，存入各自開立之
銀行帳戶內（見原判決第四頁）；乃理由中非唯未說明其憑以認定乙○○、甲○○基
於概括犯意而為詐欺之依據及理由，復論述行使偽造紙幣，本含有詐欺性質，不應以
詐欺罪論擬云云（見原判決第九頁末三行）。其事實之記載與理由之說明顯屬不相適
合，自有判決理由矛盾之違法。(三)、刑法第一百九十六條第一項之行使偽造紙幣罪，
以明知係偽造之紙幣故意收受後，冒充真幣行使為構成要件，因行為人有欺騙相對人
之意思，故認該罪本含有詐欺性質。茍明示紙幣為偽，價賣於人，因行為人並無欺騙
之意思，即屬構成該項意圖供行使之用而交付於人之罪（本院二十年上字第一○九五
號、三十二年上字第四七七號判例要旨參照）。又收集偽造紙幣，乃即成犯，祇以意
圖供行使之用而將偽幣收集到手，即為收集既遂，至嗣後行使與否，係另一問題（本
院二十七年上字第三三一號判例意旨參照）。原判決認乙○○、甲○○各向丙○○價
購偽造之仟元紙鈔後，利用銀行自動存款機無法辨識偽鈔之缺點，以偽鈔、真鈔相混
之方式，存入自動存款機，而轉入渠等各自帳戶之內，如果無訛，渠等收集偽鈔之後
應係冒充真幣行使，則能否謂渠等存入自動存款機係意圖供行使之用，而交付偽造之
紙幣，即非全無研求餘地。原判決未說明乙○○、甲○○將偽鈔存入自動存款機，冒
充真鈔行使，何以係構成交付偽鈔罪之理由，即遽認渠等係犯前開之罪，不無可議。
又原審雖指定公設辯護人李廣澤為丙○○辯護（見原審卷第七八至八○頁、第八五頁
反面），惟原判決當事人欄漏未記載，亦嫌疏略。上訴意旨指摘原判決此部分不當，
非無理由，應認有發回更審之原因。
二駁回部分：
查刑事訴訟法第三百七十六條所列各罪之案件，經第二審判決者，不得上訴於第三審
法院，法有明文。本件丙○○變造汽車駕駛執照部分，原審係依刑法第二百十二條（
原判決據上論結欄漏載）論處罪刑，核屬刑事訴訟法第三百七十六條第一款之案件。
依首開說明，既經第二審判決，自不得上訴於第三審法院，丙○○竟復提起上訴，顯
為法所不許，此部分應予駁回。
據上論結，應依刑事訴訟法第三百九十七條、第四百零一條、第三百九十五條前段，
判決如主文。
中      華      民      國     九十     年     十二     月    二十七    日
                              最高法院刑事第十庭
                                  審判長法官  陳  炳  煌
                                        法官  陳  正  庸
                                        法官  韓  金  秀
                                        法官  吳  信  銘
                                        法官  徐  文  亮
      右正本證明與原本無異
                                              書  記  官
中      華      民      國    九十一    年      一      月      三      日


司法院資訊處製作；財團法人民間司法改革基金會備份。
